臺灣臺中地方法院民事判決
110年度中簡字第2968號
原      告  胡至健  
被      告  謝鎵蔚  

兼  上一人                        
訴訟代理人  許雅婷  
上列當事人間請求損害賠償事件，本院於民國111年5月6日言詞
辯論終結，本院判決如下：
    主      文
一、被告許雅婷應給付原告新臺幣20,000元，及自民國110年9月
    16日起至清償日止，按週年利率百分之5計算之利息。
二、被告謝鎵蔚應給付原告新臺幣20,000元，及自民國110年9月
    18日起至清償日止，按週年利率百分之5計算之利息。
三、前二項所命給付，如任一被告為全部或一部給付時，其餘被
    告於該給付之範圍內，同免責任。 
四、原告其餘之訴駁回。
五、訴訟費用由被告連帶負擔十分之一，餘由原告負擔。
六、本判決原告勝訴部分，得假執行。　　
　　事實及理由
一、原告主張：
　　被告謝鎵蔚於民國109年11月20日21時許，在臺中監獄醫療
    新收LINE通訊軟體群組（下稱系爭群組）中，僅聽聞訴外人
    張瓊心片面之詞，即誤信係原告在群組間散佈不利被告許雅
    婷名譽之說詞，惟被告二人為澄清事實及阻止群組成員間議
    論私事，疏未將原告所書立切結書上之姓名、身分證字號及
    通訊地址等為適度遮掩，即在系爭群組轉傳，被告二人之行
    為已侵害原告之隱私權及人格權，且違反個人資料保護法第
    20條第1項之規定。況原告並非系爭群組成員，亦與被告謝
    鎵蔚及另名更生人不認識，被告二人未經原告同意，且未隱
    蔽即任意公布原告個人資料，爰依個人資料保護法（下稱個
    資法）第20條第1項、第29條、第41條第1項、民法第18條、
    第184條第1項前段、第195條規定，請求被告二人各賠償非
    財產上損害新臺幣（下同）10萬元；暨財產上損害各4萬元
    。並聲明：被告二人應各給付原告14萬元，及均自起訴狀繕
    本送達被告翌日起至清償日止，按年息5%計算之利息。
二、被告二人抗辯：
  ㈠被告二人係因原告先行散佈與被告許雅婷間之私密文書，並
    向他人傳遞對被告許雅婷不利之言論，被告許雅婷始於109
    年11月20日20時許傳切結書，拜託被告謝鎵蔚幫忙轉傳原告
    書立之切結書澄清原告上開對外之說法不實，被告二人主觀
    上並無何損害原告利益之意圖，客觀上亦難認有何足生損害
    於原告利益之虞。又被告謝鎵蔚係受被告許雅婷委託，始為
    上開行為，其與原告互不認識，實無必要侵害原告名譽，且
    被告謝鎵蔚已於同日21時10分、11分將此收回，後續該圖片
    係遭他人轉載。而被告許雅婷上開行為係屬自衛防護，均顯
    與個人資料保護法第29條之構成要件不符，不應負損害賠償
    責任。
  ㈡原告以被告許雅婷違反個資法提起之刑事告訴，業經臺灣臺
    中地方檢察署（下稱臺中地檢署）檢察官以110年度偵字第1
    1765號為不起訴處分，原告不服聲請再議，亦經臺中高檢署
    以110年度上聲議字第1616號處分書駁回在案。又原告確曾
    散佈其與被告許雅婷間來往之情書及借據，非如原告所主張
    被告謝鎵蔚僅聽訴外人張瓊心片面之詞，即誤信係原告在群
    組間散佈不利被告許雅婷名譽之說詞。
　㈢並聲明：原告之訴駁回。　　　
三、本院之判斷：
　㈠按個人資料之蒐集、處理或利用，應尊重當事人之權益，依
    誠實及信用方法為之，不得逾越特定目的之必要範圍，並應
    與蒐集之目的具有正當合理之關聯。非公務機關對個人資料
    之利用，除第六條第一項所規定資料外，應於蒐集之特定目
    的必要範圍內為之。但有下列情形之一者，得為特定目的外
    之利用：一、法律明文規定。二、為增進公共利益所必要。
    三、為免除當事人之生命、身體、自由或財產上之危險。四
    、為防止他人權益之重大危害。五、公務機關或學術研究機
    構基於公共利益為統計或學術研究而有必要，且資料經過提
    供者處理後或經蒐集者依其揭露方式無從識別特定之當事人
    。六、經當事人同意。七、有利於當事人權益。被害人雖非
    財產上損害，亦得請求賠償相當之金額。依前2項情形，如
    被害人不易或不能證明其實際損害額時，得請求法院依侵害
    情節，以每人每一事件500元以上2萬元以下計算。非公務機
    關違反本法規定，致個人資料遭不法蒐集、處理、利用或其
    他侵害當事人權利者，負損害賠償責任。但能證明其無故意
    或過失者，不在此限。依前項規定請求賠償者，適用前條第
    2項至第6項規定，個資法第5條、第20條第1項、第28條第2
    項前段、第3項、第29條分別定有明文。又按因故意或過失
    ，不法侵害他人之權利者，負損害賠償責任。故意以背於善
    良風俗之方法，加損害於他人者亦同。違反保護他人之法律
    ，致生損害於他人者，負賠償責任。但能證明其行為無過失
    者，不在此限。數人共同不法侵害他人之權利者，連帶負損
    害賠償責任；民法第184、185條定有明文。另按隱私權乃基
    於人性尊嚴與個人主體性之維護及人格發展之完整，並為保
    障個人生活私密領域免於他人侵擾及個人資料之自主控制之
    基本權，並受憲法第22條所保障，其中就個人自主控制個人
    資料之資訊隱私權而言，乃保障人民決定是否揭露其個人資
    料、及在何種範圍內、於何時、以何種方法、向何人揭露之
    決定權（大法官會議解釋釋字第585號、第603號意旨參照）
    。經查：　　
　⒈原告主張被告二人未經原告同意，於109年11月20日21時許，
    在系爭群組，未將原告所書立切結書上之姓名、身分證字號
    及通訊地址等資料為適度遮掩，即傳送至系爭群組等情，為
    被告二人所不爭執（見本院卷第218頁），堪以認定。而原
    告之姓名、國民身分證統一編號及地址之聯絡方式，屬個資
    法第2條第1款所稱之「個人資料」，亦堪認定。
　⒉被告二人固抗辯係因聽聞被告謝鎵蔚稱在聊天群組看到張瓊
    心與他人討論被告許雅婷與原告間之債務糾紛，及原告先行
    散佈與被告許雅婷間之私密文書，被告許雅婷為自衛防護，
    始會請被告謝鎵蔚轉傳原告簽立之切結書給張瓊心及其他群
    組成員，幫忙澄清原告之說法不實等語置辯（見本院卷第41
    頁）。然被告許雅婷當時縱因聽聞被告謝鎵蔚上開所述情事
    及原告有散布被告許雅婷之私密文書，但被告許雅婷透過系
    爭群組發文說明，或若將原告個人資料加以遮掩再為上傳，
    均可達澄清之目的，自無揭漏原告上開個人資料之必要，復
    核無個資法第20條第1項特定目的外利用之例外狀況，難認
    與公共利益有關，且無涉防止他人權益受重大危害之情事。
    基此，若不符合上述例外情形，於特定目的必要範圍外利用
    個資，即該當侵害個資之不法性。是被告二人上開所辯，自
    無足採。
　⒊被告雖抗辯原告對被告二人所提違反個資法案件，業經臺中
    地檢署檢察官以110年度偵字第11765號為不起訴處分，臺中
    高檢署亦以110年度上聲議字第1616號處分書駁回原告之再
    議等語（見本院卷第39頁）。然查：個資法第41條第1項於
    規定係限於「意圖為自己或第三人不法之利益或損害他人之
    利益」而違反個資法第20條第1項之行為者，方成立犯罪，
    被告許雅婷是否該當個資法第41條刑事責任，與其是否該當
    個資法第29條民事責任，因構成要件不同，民事責任不要求
    行為人「意圖為自己或第三人不法之利益或損害他人之利益
    」之主觀要件，民事責任只要求主觀上故意或過失，故難因
    檢察官為不起訴而為被告二人有利之認定。
　⒋按民事上之共同侵權行為與刑事上之共同正犯，其構成要件
    並不完全相同，共同侵權行為人間不以有意思聯絡為必要，
    若行為關連共同，亦足成立共同侵權行為。又民法第185條
    第2項所謂視為共同行為人之幫助人，係指以積極的或消極
    的行為，對實施侵權行為人予以助力，促成其侵權行為之實
    施者而言（最高法院101年度台抗字第493號民事裁定可資參
    照）。查被告二人自承：被告許雅婷委由被告謝鎵蔚將上開
    未遮隱原告姓名、身分證字號及通訊地址之切結書傳送至系
    爭群組等語（見本院卷第39頁），可見被告二人屬共同侵權
    行為人。
　⒌綜上，被告二人並未舉證證明其將載有原告之姓名、國民身
    分證統一編號、地址的切結書傳送至系爭群組，有符合個資
    法得為利用規定之情事，自屬違反個資法之規定。從而，原
    告依個資法第29條、民法第184條規定，主張被告二人侵害
    其個資及隱私權，請求被告二人賠償慰撫金（見本院卷第31
    8-319頁），應屬有據。
　㈡原告請求被告賠償財產損失各4萬元，無理由：
　⒈又損害賠償之債，以有損害之發生及有責任原因之事實，並
    二者之間，有相當因果關係為成立要件。故原告所主張損害
    賠償之債，如不合於此項成立要件者，即難謂有損害賠償請
    求權存在。且所謂相當因果關係，係指依經驗法則，綜合行
    為當時所存在之一切事實，為客觀之事後審查，認為在一般
    情形下，有此環境、有此行為之同一條件，均可發生同一之
    結果者，則該條件即為發生結果之相當條件，行為與結果即
    有相當之因果關係。反之，若在一般情形上，有此同一條件
    存在，而依客觀之審查，認為不必皆發生此結果者，則該條
    件與結果並不相當，不過為偶然之事實而已，其行為與結果
    間即無相當因果關係，不能僅以行為人就其行為有故意過失
    ，即認該行為與損害間有相當因果關係（最高法院98年度台
    上字第673號判決要旨參照）。
　⒉查被告許雅婷將載有原告上開個資之切結書委由被告謝鎵蔚
    傳送至系爭群組，固係對於原告隱私權之侵害，然衡諸一般
    情形，姓名、住址、國民身分證統一編號資料外流並不必然
    發生財物損失之侵害結果，蓋系爭群組之成員均係臺中監獄
    醫療新收組之工作人員，彼此均應熟識，原告亦無法提出其
    因被告二人行為致受有何財產上損害之證明。是被告2人前
    開之過失行為與原告之受有財務損失結果之間，難謂有相當
    之因果關係，並非在一般情形下，有此環境、有此行為之同
    一條件，均必發生財物受損之同一結果。是以，原告就該部
    分財產損失要求被告二人負賠償責任，並非可採。 　　
　㈢被告二人應連帶給付原告非財產上損害2萬元：　
　　按被害人雖非財產上之損害，亦得請求賠償相當之金額。個
    資法第28條第2項。上開規定於非公務機關依同法第29條規
    定應負損害賠償責任時，亦有適用。此觀之同法第29條第2
    項規定自明。另按不法侵害他人之身體、健康、名譽、自由
    、信用、隱私、貞操，或不法侵害其他人格法益而情節重大
    者，被害人雖非財產上之損害，亦得請求賠償相當之金額，
    民法第195條第1 項前段亦定有明文。又按非財產之損害賠
    償係以人格權遭遇侵害，使精神上受有痛苦為必要，其核給
    之標準固與財產上損害之計算不同，然非不可斟酌雙方身份
    資力與加害程度，及其他各種情形核定相當之數額（最高法
    院51年度台上字第223號判決先例可資參照）。經查：
　⒈被告二人將切結書以LINE傳送至系爭群組，依現今科技，觀
    看之人即可立即將文件下載，致原告個人資料外洩而侵害其
    個人隱私權，自屬不法侵害他人隱私權，並造成原告精神承
    受壓力，足堪認定，則原告自得依上開規定請求被告二人賠
    償非財產上之損害，被告二人抗辯原告未受損害等語（見本
    院卷第319頁），並無足採。
  ⒉本院審酌原告已婚，現任職於臺中監獄，名下有房屋4筆、土
    地3筆，汽車1輛，有薪資、利息及股利所得等情；被告許雅
    婷為大學畢業，已婚，現任職於臺中監獄附設培德醫院，名
    下無不動產，有汽車1輛，有薪資、執行業務所得；被告謝
    鎵蔚為大學畢業，已婚，現任職於臺中監獄，名下無不動產
    ，有汽車1輛，有薪資、執行業務所得等情，有兩造之個人
    戶籍資料查詢結果、兩造稅務電子閘門財產所得調件明細表
    在卷可佐（見本院卷證物袋），堪認屬實。復考量被告二轉
    傳之原告個人資料，雖與公益無涉，然係轉傳在特定之系爭
    群組內，且被告謝鎵蔚業將所傳資料收回；及被告二人並未
    因此而額外獲有利益等一切情狀，及原告隱私權受侵害之程
    度，認被告二人應連帶給付原告2萬元精神慰撫金，原告逾
    此範圍之請求，為無理由。
　㈣原告對被告二人之損害賠償請求權，係屬未定給付期限之金
    錢債權，依民法第229條第2項、第233條第1項前段、第203
    條規定，原告請求被告給付自起訴狀繕本送達之翌日即被告
    許雅婷自110年9月16日；被告謝鎵蔚自110年9月18日（見本
    院卷第31、33頁）起，均至清償日止，按週年利率百分之5
    計算之利息，為有理由，應予准許。
　㈤按因連帶債務人中之一人為清償、代物清償、提存、抵銷或
    混同而債務消滅者，他債務人亦同免其責任，民法第274條
    定有明文。查原告依民法第185條規定，本可先後對被告二
    人為全部之請求。然原告現未聲明連帶，而分別向被告二人
    請求，是被告二人對原告各負全部給付之義務，為連帶債務
    。
四、綜上所述，本件原告依個人資料保護法第29條第1項、第2項
    、民法第18條、第184條第1項前段、第195條第1項規定，請
    求㈠被告許雅婷應給付原告2萬元，及自110年9月16日起至清
    償日止，按週年利率5％計算之利息。㈡被告謝鎵蔚應給付原
    告2萬元，及自110年9月18日起至清償日止按週年利率5％計
    算之利息。㈢前二項所命給付，如任一被告為全部或一部給
    付時，其餘被告於該給付之範圍內，同免責任範圍內，為有
    理由。原告逾此範圍之請求，為無理由，應予駁回。
五、本判決原告勝訴部分，係適用簡易程序所為被告敗訴之判決
    ，依民事訴訟法第389條第1項第3款規定，應依職權宣告假
    執行。
六、訴訟費用負擔之依據：民事訴訟法第79條、第85條第2項。 
中    華    民    國    111    年    6    月    10    日
                  臺灣臺中地方法院臺中簡易庭
                                法  官  陳佩怡
以上為正本，係照原本作成。
如不服本判決，應於送達後二十日內，向本院提出上訴狀並表明
上訴理由，如於本判決宣示後送達前提起上訴者，應於判決送達
後二十日內補提上訴理由書（須附繕本）。如委任律師提起上訴
者，應一併繳納上訴審裁判費。
中    華    民    國    111    年    6    月    10    日
                                書記官  許千士